臺灣高等法院臺南分院民事判決
110年度上易字第102號
上  訴  人  邱偉翰  

被上訴人    王澤祐  

上列當事人間請求侵權行為損害賠償事件，上訴人對於中華民國
109年12月25日臺灣臺南地方法院第一審判決（109年度訴字第11
59號）提起上訴，本院於110年10月19日言詞辯論終結，判決如
下：
    主  文
原判決關於駁回上訴人後開第二項之訴之裁判廢棄。
被上訴人應再給付上訴人新臺幣捌佰陸拾肆元。
其餘上訴駁回。
第二審訴訟費用，由被上訴人負擔百分之二，餘由上訴人負擔。
    事實及理由
一、本件上訴人主張：被上訴人前於民國108年10月4日凌晨0時2
    3分許，在臺南市○區○○街00號對面，基於傷害他人身體之犯
    意，徒手掐住上訴人之頸部，將上訴人自機車上拉下，致上
    訴人人車倒地，因而受有右手腕扭傷、頸部挫傷等傷害（下
    稱系爭傷害）。爰依侵權行為之法律關係，請求被上訴人給
    付上訴人醫療等費用新臺幣（下同）73,080元【含⒈醫療費
    用：每月定期回診掛號費150元，每月需進行6次復健治療，
    每次部分負擔50元、震動或其他機械性治療技術費150元、
    操作治療技術費150元，每月合計3,150元（原請求3,150元
    ，嗣更正為2,250元，見原審卷第76頁），請求12個月共37,
    800元；⒉交通費用：每次前往回診或復健單趟計程車資195
    元，每次來回一趟，單月6次，請求12個月，共28,080元；⒊
    每月需使用6包白芷金絲膏，每包100元，單月合計600元，
    請求12個月，共7,200元】及精神慰撫金50萬元，共573,080
    元，及自起訴狀繕本送達翌日起至清償日止，按週年利率百
    分之5計算之利息等語。原審判命被上訴人應給付上訴人38,
    290元（即醫療費用8,290元、精神慰撫金30,000元）及法定
    遲延利息，並為假執行之宣告，另駁回上訴人其餘之訴及假
    執行聲請，上訴人就其敗訴部分提起上訴，請求被上訴人應
    再給付醫療費用29,510元、交通費用28,080元、白芷金絲膏
    7,200元及精神慰撫金47萬元。並上訴聲明：⒈原判決不利於
    上訴人部分廢棄。⒉上開廢棄部分，被上訴人應再給付534,7
    90元。
二、被上訴人則辯以：事發當時認為上訴人是黑道想對被上訴人
    不利，為自保才動手，事發隔天就有傳簡訊向上訴人道歉。
    對於上訴人提出之醫療單據沒有爭執，但白芷金絲膏並無醫
    師證明，非屬必要費用，且依上訴人公開之臉書，上訴人於
    108年10月10日就去看國慶煙火，同年11月18日還可以到阿
    里山，系爭傷害沒有影響上訴人的行動及健康，上訴人還有
    去幫新人拍照；對於依公車費計算交通費用沒意見，上訴人
    請求之慰撫金過高等語，資為抗辯。聲明：上訴駁回。
三、兩造不爭執事項：
  ㈠被上訴人於108年10月4日凌晨0時26分許，於臺南市○區○○街0
    0號對面，徒手掐住上訴人頸部，並將上訴人自機車上拉下
    ，致上訴人人車倒地，因而受有右手腕扭傷、頸部挫傷等傷
    害。
  ㈡被上訴人因系爭傷害行為，經臺灣臺南地方檢察署檢察官提
    起公訴，嗣經臺灣臺南地方法院（下稱臺南地院）109年度
    訴字第151號刑事判決判處被上訴人拘役50日。被上訴人不
    服，提起上訴，惟未於期間內補正上訴理由，經臺南地院於
    109年9月21日，依刑事訴訟法第362條前段裁定駁回上訴。
  ㈢被上訴人之教育程度為碩士畢業，職業為教師，每月收入為6
    萬元，其他財產所得如卷內資料所示。上訴人之教育程度為
    大學畢業，職業為商，每月收入25,000元。
  ㈣上訴人因系爭傷害就醫，支出交通費用864元。
四、兩造爭執事項：　
  ㈠上訴人主張白芷金絲膏之費用，是否為必要費用？如認係必
    要費用，以多少金額為合理？
  ㈡除原審判命被上訴人給付精神慰撫金3萬元外，上訴人請求被
    上訴人再給付精神慰撫金47萬元，有無理由？
五、得心證之理由：
　㈠按因故意或過失，不法侵害他人之權利者，負損害賠償責任
    。不法侵害他人之身體或健康者，對於被害人因此喪失或減
    少勞動能力或增加生活上之需要時，應負損害賠償責任。不
    法侵害他人之身體、健康、名譽、自由、信用、隱私、貞操
    ，或不法侵害其他人格法益而情節重大者，被害人雖非財產
    上之損害，亦得請求賠償相當之金額，民法第184條第1項前
    段、第193條第1項及第195條第1項前段分別定有明文。本件
    被上訴人故意不法侵害上訴人之身體、健康，為兩造所不爭
    執，上訴人本於侵權行為之規定，請求被上訴人負損害賠償
    責任，於法有據。
  ㈡茲就上訴人主張損害賠償之各項費用，論述如下：
　  ⒈醫療費用部分：
　　　本件上訴人主張其因受有系爭傷害，請求被上訴人應給付
      12個月的醫療費用共37,800元等語，然依上訴人所提出如
      附表所示全部醫療支出費用單據合計金額僅8,290元，上
      訴人雖主張其因系爭傷害，經醫師診斷建議每月須復健6
      次云云，惟未舉證以實其說（原審卷第77頁），自應以實
      際支出費用金額為據。又上訴人請求被上訴人賠償共12個
      月之醫療費用云云，然據卷附上訴人所提出維新診所於10
      9年1月3日所出具診斷證明書，僅記載醫師建議繼續門診
      追蹤及規律復健治療6個月（原審附民卷第13頁），上訴
      人復未能證明於附表最後一次於109年6月9日復健門診紀
      錄之後，尚有其他醫療費用支出，應認其得請求被上訴人
      賠償之醫療費用，以附表醫療費用單據合計金額共8,290
      元為限，逾此部分則無理由。
    ⒉交通費用部分：
　　　上訴人主張其因系爭傷害就醫支出交通費用28,080元等語
      ，然為被上訴人所否認。查上訴人確有因系爭傷害於附表
      所示之期日前往就醫，此有醫療單據附卷可憑，是其主張
      前往就醫支出交通費用，應認有理由。惟依上訴人所受傷
      害為右手腕扭傷、頸部挫傷，尚難認有搭乘計程車就醫之
      必要，上訴人亦未提出支出計程車車資之證明，自應依大
      眾交通工具計算其就醫所支出之交通費用為合理。上訴人
      請求被上訴人給付其因系爭傷害就醫如附表所示之交通費
      用864元，被上訴人亦不爭執，此部分自應准許，逾此部
      分則無理由。
　　⒊白芷金絲膏部分：
　　　上訴人主張受有系爭傷害而使用白芷金絲膏，共支出7,20
      0元，請求被上訴人應給付此部分之費用等語，然為被上
      訴人所否認。查，上訴人於原審審理時自陳：醫生沒有說
      是必要等語（見原審卷第77頁），上訴人未能舉證證明確
      有該部分費用之支出，亦未提出醫囑證明有使用白芷金絲
      膏的必要，參諸前開說明，此部分請求，尚難准許。
　　⒋精神慰撫金部分：
      上訴人因系爭傷害行為而受有前開身體之傷害，其身心必
      因而承受相當之痛苦，是上訴人本於侵權行為之法律關係
      ，請求被上訴人賠償其非財產上之損害，洵屬有據。按慰
      藉金之賠償須以人格權遭遇侵害，使精神上受有痛苦為必
      要，其核給之標準固與財產上損害之計算不同，然非不可
      斟酌雙方身分資力與加害程度，及其他各種情形核定相當
      之數額(最高法院51年台上字第223號判決意旨參照)。經
      審酌上訴人教育程度為大學畢業、業商，被上訴人教育程
      度為碩士、職業為教師（見原審訴字卷第78、76頁），暨
      兩造依卷附稅務電子閘門財產所得調件明細表所載之資力
      情形（見原審訴字卷第51至66頁）等兩造之身分、智識程
      度、經濟能力、傷害情節、上訴人所受之傷勢及生理上所
      受之痛苦等一切情狀，認上訴人得請求被上訴人賠償之精
      神慰撫金以3萬元為適當。上訴人主張被上訴人應再給付
      精神慰撫金47萬元，尚屬無據。
　㈢綜上，連同原審判命給付確定部分，上訴人得請求被上訴人
    給付醫療費用8,290元、交通費用864元、精神慰撫金3萬元
    ，合計39,154元，為有理由，逾此部分之請求，即屬無據。
六、綜上所述，上訴人除原審已判命被上訴人給付之本息外，依
    侵權行為之法律關係，請求被上訴人再給付864元部分（即3
    9,154元-38,290元=864元），應予准許，逾此範圍之請求為
    無理由，不應准許。從而原審就上開應准許部分，為上訴人
    敗訴之判決，尚有未洽，上訴論旨指摘原判決此部分不當，
    求予廢棄改判，為有理由，爰由本院廢棄改判如主文第二項
    所示。又上開應准許部分未逾150萬元，不得上訴第三審，
    本院就此部分判決後即確定，原審駁回上訴人此部分假執行
    之聲請，結論尚無不合，應予維持。至上訴人之請求不應准
    許部分，原審為上訴人敗訴之諭知，並駁回此部分假執行之
    聲請，核無不合，上訴意旨指摘原判決此部分不當，求予廢
    棄改判，為無理由，應予駁回。
七、本件事證已臻明確，兩造其餘之攻擊或防禦方法及所用之證
    據，經本院斟酌後，認為均不足以影響本判決之結果，爰不
    逐一論列，附此敘明。
八、據上論結，本件上訴為一部有理由、一部無理由，依民事訴
    訟法第450條、第449條第1項、第79條，判決如主文。
中　　華　　民　　國　　110 　年　　11　　月　　9 　　日
                  民事第四庭    審判長法  官  翁金緞

                                      法  官  黃義成

                                      法  官  洪挺梧
上為正本係照原本作成。
不得上訴。　　　　　　　　　　　　　　
中　　華　　民　　國　　110 　年　　11　　月　　9 　　日

                                      書記官  蔡曉卿

附表：
①維新診所部分，「操作治療技術費」、「復健療程部分負擔」
  、「震動或其他機械性治療技術費」費用分別為150、50、150
  ，因項目重複出現，下分別以A、B、C代稱。
②慶和中醫、維新診所、陳柏昌中醫皆以上訴人住家至診所之公
  車來回，計算費用（皆為一段票；計算式：18×2＝36）；陳柏
  昌中醫離上訴人住家為600公尺。

編號 醫院 日期 項目 醫療費用（元） 交通費（元） 證據 1 奇美醫院 108.10.4 急診 940  附民卷第15頁 2 慶和中醫 108.10.8 門診 150 36  3 維新診所 108.10.11 門診 150 36  4 維新診所 108.10.18 A、B、C 350 36  5 陳柏昌中醫 108.10.28 右手腕部挫傷照顧 100 36  6 維新診所 108.11.7 A、B、C 350 36 附民卷第15-2頁 7  108.11.25 A、C 300 36     門診 150   8  108.12.11 A、B、C 350 36 附民卷第17頁 9  108.12.16 A、B、C 350 36  10  108.12.24 A、B、C 350 36  11  109.1.3 診斷書 100 36 附民卷第19頁 12  109.1.7 A、C 300 36     門診 150   13  109.1.14 A、B、C 350 36  14  109.1.21 A、B、C 350 36  15  109.2.3 A、B、C 350 36 附民卷第21頁 16  109.2.11 A、C 300 36  17  109.2.19 B 50 36  18  109.2.24 A、B、C 350 36  19  109.3.3 A、B、C 350 36 原審卷第85頁 20  109.3.10 A、B、C 350 36  21  109.3.17 A、C 300 36 原審卷第87頁    診察治療費 150   22  109.4.16 診察治療費 150 36 原審卷第89頁 23  109.5.20 A、C 300 36 原審卷第91頁    診察治療費 150   24  109.6.2 A、B、C 350 36 原審卷第93頁 25  109.6.9 A、B、C 350 36                                      合計    8290 864